【裁判字號】    94,勞訴,66
【裁判日期】    950411
【裁判案由】    給付資遣費
【裁判全文】
臺灣板橋地方法院民事判決              94年度勞訴字第66號
原      告  甲○○
訴訟代理人  洪維煌律師
被      告  升鈦金屬建材有限公司
法定代理人  戊○○
訴訟代理人  沈宏裕律師
複 代 理人  丙○○
上列當事人間請求給付資遣費事件，經本院於民國95年3 月28日
言詞辯論終結，判決如下：
    主  文
原告之訴及假執行之聲請均駁回。
訴訟費用由原告負擔。
    事實及理由
一、原告主張：
  (一)原告自民國（下同）85年8 月10日起任職為被告公司，為被
    告公司正式編制員工，兩造約定每月工資係以實際上工日每
    日新台幣（下同）2,100 元之薪酬，再加計全勤津貼4,200
    元核付，故每月平均工資為67,200元（2,100 ×30＋4,200
    ＝67,200）。惟被告於94年6 月16日起即以暫時無工作為由
    ，片面諭知原告暫予休息，等候其指示再予出工，以變相留
    職停薪方式，通知原告在家等候通知工作，然至同年7 月20
    日，原告仍未接獲回廠上班之通知，卻聞悉被告始終皆有工
    作施作，亦一直有令其他員工上班，原告遂回被告公司查看
    ，方知確有其事，經請被告確認原告得以回廠上班之時間，
    被告仍藉詞推託，僅要原告等待其通知。而原告欲請領該段
    期間之薪資，僱主卻未予給付，僅令原告以暫借款名義先行
    借支30,000元。至此，原告方明被告企圖以留職停薪方式，
    不給付原告應得之工資，藉以逼迫原告因生活壓力另覓新職
    。被告未依法給付工作報酬，違反勞動基準法第14條第1 項
    第5 款，復片面令原告留職停薪，有損害原告權益之情，而
    有同法同條第1 項第6 款情事，原告自得依勞動基準法第14
    條規定，不經預告而終止勞動契約。經原告向台北縣政府勞
    工局申訴，原告乃於94年8 月9 日勞資爭議協調會中當場向
    被告表示依法終止勞動契約。原告本件僅請求被告給付資遣
    費，而不請求94年6 月份被告未給付原告之薪資。原告任職
    被告期間自94年8 月10日至94年8 月9 日止計9 年，每月平
    均工資67,200元，原告爰依勞動基準法第14條第4 項、第17
    條規定，請求被告給付資遣費604,800 元（67,200×9 ＝60
    4,800）。 如鈞院認兩造於台北縣政府勞工局勞資爭議協調
    時，原告尚未為終止勞動契約之表示，原告再以本件起訴狀
    繕本之送達，作為終止兩造間勞動契約之意思表示。
  (二)兩造間約定被告每月最低保障工資為55,000元，勞健保申報
    工資為42,000元，平時工作得領得之工資約為60,000元。94
    年6 月份被告片面令原告休息等待通知復工，被告本應支付
    每月最低薪資55,000元（如該部份主張無法獲得採認，則請
    鈞院酌斟被告代為申報之勞健保薪資42,000元，作為每月之
    最低薪資），惟被告僅以借款名義支付30,000元外，應給付
    原告之薪資未支付，實有違勞動基準法第14條第1 項第5 款
    之事由。又原告於94年7 月20日回廠查看，方知被告並無工
    作量縮減以致須縮編人員之情形存在；且於同年6 月16日之
    後片面令原告休息等待復工，竟無復工期限，事涉變更勞動
    契約條件，攸關勞工重大權益，被告無其他相對照顧方案，
    顯有侵及勞工權益，原告自得依勞動基準法第14條第1 項第
    六款終止勞動契約等語。
  (三)聲明請求：被告應給付原告604,800 元及自勞動契約終止之
    翌日即94年8 月10日起至清償日止，按年息百分之五計算之
    利息；願供擔保請准宣告假執行。
二、被告則以：
  (一)原告工資之給付係按日計酬、實作實支：
    被告為一加工製造廠，工作性質係配合業主及設計公司之設
    計師等按圖施工，工作量不穩定，完全取決於市場景氣狀況
    ，故被告向來對全部員工均以日薪計薪（包含所有津貼），
    並行之有年，亦為原告於起訴狀所自認。
  (二)被告並未資遣原告，故原告亦無資遣費請求權：
    被告近期因訂單銳減，工作量一時無法銜接（之前也常有此
    類情形），故於94年6 月16日向所有員工說明，請員工暫時
    休息並等候復工通知。至同年7 月16日開始接獲零星的工作
    量，約有3~4 人工作人員輪流工作，7 月20日原告來被告公
    司借車時（之前原告常有借車行為），被告曾詢問原告要不
    要來工作，但原告表示：「沒有關係」。其後原告均未再與
    被告聯絡協調是否回來工作之事，7 月26日原告卻突然向台
    北縣勞工局提出勞資爭議調解之申請，要求被告給付資遣費
    事宜，被告於94年8 月9 日勞資爭議協調會開會當天亦有向
    台北縣政府勞工局說明原告係師父級員工，希望原告回廠工
    作，況迄今被告仍持續為原告投保勞、健保及團體險等，並
    未將其退保。嗣94年7 月30日被告接獲花蓮慈濟精舍修繕工
    程後，被告亦曾以行動電話聯絡原告回廠工作，未料原告電
    話不是不通、就是沒接，所以只好另行委請其同事丁○○、
    乙○○等人代為轉知原告務必與被告聯絡，惟皆未獲回應，
    以致於上揭工程需另請臨時工支援。故原告所稱被告未通知
    其回廠上班云云，顯與事實不符。且原告工資之給付既係以
    日計薪、實作實支，則原告於上開期間未回廠上工，何來該
    段期間薪資之請求權可言？故原告主張被告該段期間未給付
    其薪資云云，亦屬無據。而被告既未資遣原告，原告請求被
    告給付資遣費，非有理由。
  (三)被告體恤員工不便之需，設有每月20日均可向被告借薪之制
    度，端視員工個人有無需求。原告94年6 月份工資原訂於7
    月5 日發放，惟原告6 月16日下班時詢問被告可否於同年7
    月20日借薪30,000元，被告故而同意原告之請求，並非被告
    以暫借款名義強行要求原告先行借支，原告所言與事實不符
    。至於被告尚未支付原告94年6 月份薪資係因原告尚有向被
    告借薪30,000元，兩造就該月份薪資尚未結算，被告並非不
    給付原告該份月薪資。
  (四)原告所主張之每月4,200 元係僱主即被告對於原告員工之恩
    惠性給與，用以鼓勵員工勇於任事，並非每個員工每個月份
    都可領取之經常性給與，此由原告之94年1 、2 、3 月份薪
    資表中其並無領取該津貼可資證明等語，資為抗辯。
  (五)答辯聲明：駁回原告之訴；如受不利判決，願供擔保請准免
    為假執行。
三、兩造不爭執事項：
  (一)原告任職被告期間，約定薪資係按月以該月實際工作日數，
    以每日2,100元計算給付。且於次月5日發放上月份薪資。
  (二)被告於94年6 月16日向全部員工表示，請員工暫時休息並等
    候復工通知。
  (三)原告於94年6月20日向被告借薪30,000元。
四、按當事人主張有利於己之事實者，就其事實有舉證之責任，
    民事訴訟法第277 條前段定有明文。本件原告主張兩造間勞
    動契約關於薪資之給付，除雙方不爭執之約定每月工資係以
    原告實際上工日每日2,100 元計算之薪酬外，尚有約定被告
    每月最低保障工資為55,000元等語，為被告否認兩造間有何
    約定被告每月最低保障工資為55,000 元 之情。經查，依原
    告94年1 月份薪資單顯示該月原告正工5 天又2 小時，計11
    ,025 元 ，加5 天伙食費400 元，合計為11,425元（見本院
    審理卷第59頁）；同年2 月份僅工作1 天計2,100 元，而與
    同年3 月份之薪資單同列；同年3 月份原告正工19天計39,9
    00元，加計19天伙食費1,520 元，合計41,420元（見本院審
    理卷第59頁）；同年4 月份原告正工24天計50,400元，加班
    費9,450 元，伙食費29天4,200 元，星期日津貼4,200 元，
    合計66,370元；同年5 月份原告正工25天計52,500元，伙食
    費25天計2,000 元，勞動節津貼2,100 元及星期日津貼4,20
    0 元，合計60,800元（見本院三重簡易庭94年度重勞調字第
    41號卷第8 頁，下稱簡易庭卷）；同年6 月份原告正工12天
    計25,200元，加班費1,225 元，伙食費11天880 元，合計27
    ,305 元 （見簡易庭卷第28頁），以上有兩造所不爭執真正
    之原告薪資單影本5 紙在卷可稽。依上，足認兩造確實係以
    原告實際上工日數以每日2,100 元計算，加計上工日數以每
    日80元計算之伙食費（如有加班即另計加班費），且實作實
    支，為被告給付原告薪資給付之計算方式。至於原告雖主張
    兩造間尚有約定被告每月最低保障工資為55,000元乙節，為
    被告否認，而依上開兩造不爭執真正之原告94年1 、2 、3
    月薪資單所示，被告給付原告月薪顯然均未超過55,000元。
    是被告辯解，應堪採信。此外，原告未能舉證以實其說，故
    其主張兩造有約定被告每月最低保障工資為55,000元云云，
    並非足取。
五、原告主張因被告94年6 月16日通知全部員工暫時休息，等待
    被告通知再行上工，94年6 月份薪資未支付原告（原告陳明
    不請求該月份薪資，僅請求資遣費），且僅令原告以暫借款
    名義先行借支30,000元，因認被告有違反勞動基準法第14條
    第1 項第5 款「雇主不依勞動契約給付工作報酬」情形，其
    得依該條規定不經預告終止勞動契約等語，為被告否認，並
    以上開情詞抗辯。經查：
  (一)兩造間係以原告員工依實際上工日數以每日2,100 元，及每
    日80元伙食費，計算原告每月薪資之情，業如前述。原告94
    年6 月份原告正工12天計25,200元，加班1,225 元，伙食費
    11天880 元，合計應領金額27,305元（見簡易庭卷第28頁）
    ，惟原告於94年6 月20日向被告借支該月份薪資30,000元，
    有被告所提、原告不爭執真正之現金借支單影本1 件附卷可
    證（見簡易庭卷第28頁），故扣除原告上開借薪金額30,000
    元、勞工保險費546 元、健保費658 元，原告94年6 月份薪
    資結算後，原告尚積欠被告3,899 元（27,305－3,000 －00
    0 －000 ＝-3899）， 故原告主張被告未給付94年6 月份薪
    資云云，顯與事實不符，原告據此而主張被告有勞動基準法
    第14條第1 項第5 款事由云云，亦無足採。
  (二)至於原告雖稱被告不支付94年6 月份薪資，而令其以借薪3,
    000 元名義為之云云。惟查，兩造約定薪資係按月以該月實
    際工作日數，以每日2,100 元計算給付，實作實支，且係於
    次月5 日發放上月份薪資等事實，已如前述。被告為體恤員
    工週轉之需，設有員工可於每月20日向被告公司借薪之制度
    ，借薪與否及借薪金額端視員工之需求而定等事實，業據證
    人即被告公司員工丁○○於本院證述屬實（見本院95年3 月
    28 日 言詞辯論筆錄），且觀之原告94年1 月份至同年6 月
    份薪資單所示，原告於94年1 月份向被告借薪金額4,000 元
    、3 月份借薪金額20,000元、4 月份借薪金額35,000元、5
    月份借薪金額38,000元、6 月份借薪金額30,000元，有原告
    該等薪資單在卷足徵；另依被告所提、原告不爭執真正之被
    告公司其餘員工之94年6 月份薪資單所示，其中員工陳永鴻
    有向被告借薪10,000元、員工乙○○有向被告借薪1,000 元
    、員工即證人丁○○有向被告借薪20,000元，此有其餘員工
    薪資單影本6 張及現金借支單2 紙等影本附卷足憑，核與證
    人所證述情節相符，顯然被告公司本即常設有供員工借薪之
    制度，非如原告所稱被告未予支付其94年6 月份薪資，而僅
    令原告以借款名義行之云云。被告該部分抗辯，堪予採信。
  (三)基上，原告主張被告有違反勞動基準法第14條第1 項第5 款
    情事，既非有據，則其主張依該條規定不經預告終止勞動契
    約，其終止並非合法。
六、原告另主張被告94年6 月16日通知全部員工暫時休息，等待
    被告通知再行上工，係片面令原告留職停薪，且原告於94年
    7 月20日至被告公司查看，竟發現有其他員工上工，故被告
    違反兩造間勞動契約，致有損害原告權益之虞，符合勞動基
    準法第14 條 第1 項第6 款事由，原告自得依該條規定不經
    預告終止勞動契約等語，被告固自認於94年6 月16日通知全
    部員工暫時休息，等待被告通知再行上工之情，惟否認有何
    令原告留職停薪、或有何違反勞動基準法第14條第1 項第6
    款之情事，並以上開情詞為辯。經查：
  (一)因被告公司為一裝潢工程公司，被告接獲訂單之工作量不一
    定，故兩造間係約定每月以原告實際上工日數計算日薪加計
    伙食費（如有加班情形，再加加班費）等事實，業如前述，
    原告任職被告公司時間長達9 年，上開情形為其所明知，復
    有原告薪資單5 張在卷可佐（此由原告每月薪資皆非定額可
    知），且證人即被告公司員工丁○○亦於本院到庭證稱：伊
    任職被告公司15年之久，薪資計算方式是以實際上工的日數
    計算，有上工才有薪水，沒有上工的日數就沒有薪水。伊目
    前日薪2,100 元，但還要再扣稅及勞健保費。被告公司內每
    個員工給付薪水的標準都一樣，都是以實際上工日數來計算
    薪水。被告給付甲○○的薪水的計算方式也跟伊一樣，也是
    以實際上工的日數來計算薪水。94年6 月16日被告公司確實
    有向所有的員工說要暫予休息，等待通知復工，因為當時老
    闆（即被告公司負責人）沒有接到訂單，被告公司近3 、4
    年來常常這樣，會通知員工暫時休息，會再通知伊等員工上
    工。所以伊去年（94年）在被告公司領的薪水全年只有領到
    30幾萬元。」等語甚明，此有本院95年3 月28日言詞辯論筆
    錄可稽。是兩造間勞動契約既本即約定每月以原告實際上工
    日數計算日薪加計伙食費來計算，未上工日數即無從支領薪
    資，因此，尚難認為被告於94年6 月16日通知全部員工暫時
    休息，等待被告通知上工之情，有何違反兩造間勞動契約，
    致有損害原告權益之虞。
  (二)至於原告所稱94年6 月16日被告通知員工暫時休息，等待通
    知上工，惟原告於94年7 月20日至被告公司查看，竟發現有
    其他員工上工之情，固為被告所不爭執，惟辯稱：當時僅接
    獲少許工作量，僅需少數員工工作，無需全部員工工作等語
    。經查，證人丁○○於本院證稱：「（問：平時被告公司要
    通知員工復工，是由何人通知？）是由被告公司老闆戊○○
    通知。（問：94年6 月16日通知休息之後，再復工時，是否
    是除原告之外之其餘所有員工都回來上班？）我不知道，因
    為當時的工作量很少，只要1 、2 個人工作就夠了。（問：
    被告公司工作量正常時期，證人平均一個月大約可領多少？
    ）約可領到5 萬元左右。（問：證人印象中自94年6 月16日
    停工以後，你過多久之後，有再被通知回被告公司上工？）
    我印象中那次停工很久，大約停工一個月以後，才有被通知
    上工。（問：94年6 月16日停工後，再通知上工後，證人是
    否記得有多少比例的員工有回去上工？）時間太久我不記得
    了。」等語（見本院95年3 月28日言詞辯論筆錄），核與被
    告所辯之情相符，且依證人丁○○之94年7 月份薪資單所示
    （見本院審理卷第34頁），證人該整月份工作日數僅8.5 天
    ，堪認其上開證言，應與事實相符而為可採。而被告94年6
    月16日通知全部員工暫時休息等待通知上工，其後被告雖接
    獲零星訂單工作量，其自得依所接獲工作量之多寡狀況，通
    知完成該工作量所需要之員工人數來上工，當無從要求被告
    於僅接獲少許工作量之情形下，猶必須通知全部員工上工。
    再者，被告雖有通知全部員工暫時休息等待通知上工，然始
    終未令原告辦理留職停薪手續，原告主張被告片面令其留職
    停薪云云，與事實不符。又其後被告於原告申請勞資爭議調
    解（申訴日94年7 月27日）後之94年7 月29日方接獲較大工
    作量之訂單，並於94年8 月9 日兩造勞資爭議協調會當日，
    被告亦向原告表示通知原告前來上工，然為原告拒絕，且原
    告於當日表示終止勞動契約之意思表示等情，亦有簽約日94
    年7 月31日工程承攬書、台北縣政府勞資爭議協調會議記錄
    影本各1 件足徵；復參以被告始終未將原告之勞保、健保退
    保（除為兩造不爭執外，並有原告之勞健保資料1 件可憑）
    ，並於本院審理猶表示希望原告返回被告公司上工等情，則
    兩造間勞動契約既本即約定實作實支，以實際上工日數為計
    算薪資之標準，未上工日數即無從支領薪資，而被告得依其
    所接獲訂單工作量大小以通知上工之員工人數，是縱原告於
    94年7 月20日至被告公司查看，發現有部分員工上工，而被
    告未通知原告上工為真，亦尚難認為被告有何違反兩造間勞
    動契約，致有損害原告權益之虞。故原告主張不經預告終止
    契約，其終止並非合法。
七、綜上所述，原告主張被告有違反勞動基準法第14條第1 項第
    5 、6 款事由，其終止勞動契約，並依同條第4 項、第17條
    規定，請求被告給付資遣費604,800 元，及自94年8 月10日
    起至清償日止，按年息百分之五計算之利息，洵非正當，應
    予駁回。原告之訴既經駁回，其假執行之聲請失所附麗，併
    駁回之。
八、本案事證已臻明確，兩造其餘攻擊防禦方法及所提證據，經
    審酌後認於本判決結果不生影響，爰不一一論述，附此敘明
    。
九、結論：原告之訴為無理由，依民事訴訟法第78條，判決如主
    文。
中    華    民    國    95    年    4     月    11    日
                  民事第一庭    法  官  陳翠琪
以上正本係照原本作成
如對本判決上訴，須於判決送達後20日內向本院提出上訴狀
中    華    民    國    95    年    4     月    12    日
                                書記官  林進煌


司法院資訊處製作；財團法人民間司法改革基金會備份。
